臺灣高雄地方法院刑事判決　　　　　　　　　　　　九十三年度訴字第一四八六號
　　公　訴　人　臺灣高雄地方法院檢察署檢察官
　　被　　　告　丙○○　男　三.
　　　　　　　　丁○○　男　四.
右列被告因商業會計法等案件，經檢察官提起公訴（九十二年度發查偵字第六三號）
，本院判決如左：
    主  文
丙○○、丁○○共同連續意圖為自己不法之所有，以詐術使人將本人之物交付；丙○○處有期徒刑伍月；丁○○處有期徒刑肆月；如易科罰金，均以佰元折算壹日。
    事  實
一、丁○○係設於高雄縣美濃鎮○○街三十七號宏霖預伴混凝土有限公司（下稱宏霖
    公司）之負責人，丙○○係公司之股東並負責公司之財務，均為從事業務之人，
    因宏霖公司於民國（下同）九十一年八月十七日與日盛國際租賃股份有限公司（
    下稱日盛公司）簽訂有「應收票據（帳款）受讓管理合約書」，約定宏霖公司得
    以「應收票據出售申請書」記明出售票據明細，檢具票據連同交易之相關證明等
    資料交付日盛公司，經日盛公司審核後即撥付融通之資金予宏霖公司（即票據貼
    現，俗稱票貼）。詎丁○○、丙○○二人共同意圖為自己不法之所有，明知如附
    表（一）所示之支票，均係向如附表（一）所示之各發票人借用而來，並非經由
    公司實際之交易而取得，竟在其業務上制作之出貨對帳單為如附表（一）交易憑
    證欄所示之不實登載後，連同上開支票在附表（一）所示之日期，交付予日盛公
    司作為申請融通資金之用，致日盛公司之經辦人員陷於錯誤，而依約撥付如附表
    （一）所示之款項。嗣經日盛公司發覺有異後進一步查證，始知上情而停止支票
    之融通。
二、案經日盛公司訴由台灣高雄地方法院檢察署檢察官偵查起訴。
    理  由
一、訊之被告丁○○、丙○○對於在上開時地以借用之支票連同所制作不實之請款單
    據等交易證明，向告訴人日盛公司辦理資金融通等情，固不諱言，惟均矢口否認
    有何詐欺之犯行，被告丁○○辯稱財務方面均係被告丙○○在負責，伊係事後始
    知情云云，被告丙○○則辯稱告訴人日盛公司之承辦人員告知只要發票人沒有退
    票紀錄即可來辦融通，並未限於公司實際之交易所取得之支票始能申請票據融通
    云云。惟查，本件被告丁○○部分：其係宏霖公司之負責人，與被告丙○○二人
    確實共同出面與告訴人日盛公司簽訂上開「應收票據（帳款）受讓管理合約書」
    ，且其二人並均在該合約書上蓋章，此為被告二人於本院審理中所不否認，並有
    該合約書影本一份在卷可稽，被告丁○○對此自難委為不知；又被告丙○○部分
    ：業據證人即告訴人日盛公司辦理本件票據收買業務之人員乙○○於本院審理中
    到庭證述稱，簽訂上開合約時，被告二人均在場，且事後支票係分別向被告二人
    所收取或由被告之公司員工送來等語明確（見本院九十三年十二月二十日審判筆
    錄），被告丁○○所辯不知情顯卸事後卸責之詞不足採；又依上開合約書第三條
    業已載明「甲方（即宏霖公司）得以應收票據出售申請書，記載出售票據名稱，
    連同交易證明及憑證等相關資料交付乙方（告訴人日盛公司）供乙方選定」，且
    證人乙○○復於本院審理中證稱，其於承辦本件票據收買業務時有充分告知被告
    二人依照約定限於實際交易所取得之票據始可用為申請貼現之用等語無誤（見本
    院九十三年十二月二十日審判筆錄），況本件被告二人向告訴人日盛公司申請如
    附表（一）所示之票據收買時，均檢附如附表所示之請款單，如被告二人不知須
    以實際交易所得之票據始得申請票據貼現，其等何必檢附該等資料交告訴人日盛
    公司審核，被告丙○○所辯不知不能借票來申請貼現顯非事實，尚不足採。又上
    開如附表（一）所示之支票均為被告二人分別向發票人所借用，亦據證人即如附
    表（一）所示之發票人林文德、陳文祥、劉美英、劉桂英、張天助於警訊中及偵
    查中證述明確，復有如附表（一）所示之支票影本各一紙及應收票據（帳款）出
    售申請書影本十張在卷可查；從而，罪證明確，被告二人上開詐欺取財及行使業
    務登載不實之犯行均堪以認定。
二、核被告二人所為，均係犯刑法第三百三十九條第一項之詐欺取財罪及同法第二百
    十六、第二百十五條之行使業務上登載不實罪。被告二人從事業務之人於業務上
    所制作之文書為不實之登載後進行據以行使，其登載之低度行為應為行使之高度
    行為所吸收，不另論罪。公訴意旨認被告上開行使業務上登載不實之犯行，係犯
    商業會計法第七十一以明知不實事項填制會計憑證罪，按商業會計憑證分為原始
    憑證與記帳憑證，前者為證明事項經過，憑以制作記帳憑證之用，後者則為證明
    處理會計人員責任之用，分為收入、支出及轉帳傳票，商業會計法第十五條、第
    十六條、第十七條分別定有明文；然查，被告二人所為上開不實之請款對帳單，
    僅係作為進出貨之統計及作為交易雙方請款時核對之用，並非作為證明會計事項
    經過，證明交易經過者，另有經交易對象簽認之出貨單，故非原始憑證，且非上
    述記帳之憑證甚明，從而此等對帳單非屬商業會計法所稱之會計憑證，公訴意旨
    認被告犯商業會計法第七十一以明知不實事項填制會計憑證罪尚有未洽，爰在基
    本社會事實同一下，予以變更訴之法條，併此敘明。被告二人就上開詐欺取財及
    行使業務上登載不實之犯行，彼此間有犯意之聯絡及行為之分擔，均應論以共同
    正犯。又被告二人先後多次詐欺取財及行使業務上登載不實之犯行，均係時間緊
    接，方法相同，觸犯構成要件相同之罪名，顯係基於概括犯意反覆為之，為連續
    犯，爰依刑法第五十六條之規定論以一罪，並加重其刑。又被告二人所犯上開連
    續詐欺取財罪及連續行使業務上登載不實罪二罪間，有方法結果之關係，為牽連
    犯，應從一重論以連續詐欺取財罪。審酌被告二人係為求公司能持續營始施用詐
    術騙取告訴人公司之金錢，且被告丙○○前未有犯罪之前科紀錄，被告丁○○曾
    於九十一年間因違反區域計劃法案件經法院判處拘役五十日，如易罰金以三百元
    折算一日確定，並於九十二年二月十九日執行完畢，有其二人之台灣高等法院被
    告全國前案紀錄表各一份在卷可查，二人平日之素行尚稱良好，惟本件所得金額
    非小，被告丙○○為本件宏霖公司主要財務調度人且犯罪後未見悔意態度不佳等
    一切情狀，分別量處如主文所示之刑，並均諭知易科罰金之折算標準。
三、公訴意旨另稱如附表（二）交易憑證欄所示之發票一紙，涉有犯商業會計法第七
    十一以明知不實事項填制會計憑證罪之嫌等語。惟按犯罪事實應依證據認定之，
    無證據不得推定其犯罪事實；又不能證明被告犯罪者，應諭知無罪之判決；此刑
    事訴訟法第一百五十四條第二項及第三百零一條第一項分別定有明文。次按刑事
    訴訟法上所謂認定犯罪事實之證據，係指足以認定被告確有犯罪行為之積極證據
    而言，如未能發現相當證據或證據不足以證明，自不能以推測或擬制之方法，以
    為裁判基礎，最高法院二十九年上字第三一五號及四十年台上字第八六號分別
    著有判例可資參照。又認定不利於被告之事實，須依積極證據，茍積極證據不足
    為不利被告之認定時，即應為有利於被告之認定，更不必有何有利之證據，最高
    法院三十年上字第八一六號著有判例可資參照。而所謂認定犯罪事實所憑之證據
    ，雖不以直接證據為限，間接證據亦包括在內，然而無論直接證據或間接證據，
    其為訴訟上之證明，須於通常一般之人均不致有所懷疑，而得確信其為真實之程
    度者，始得據為有罪之認定，倘其證明尚未達到此一程度，而有合理之懷疑存在
    而無從使事實審法院得有罪之確信時，即應由法院為諭知被告無罪之判決；亦即
    若證據資料在經驗科學上或論理法則上尚有對被告較為有利之存疑，而無從依其
    他客觀方法排除此項合理之可疑，即不得以此資料作為斷罪之基礎；且刑事訴訟
    制度受「倘有懷疑，即從被告之利益為解釋」、「被告應被推定為無罪」之原則
    所支配，故得為訴訟上之證明者，無論為直接或間接證據，須客觀上於一般人均
    不致有所懷疑而達於確信之程度者，始可據為有罪之認定，倘其證明尚未達於「
    確信」之程度，而有合理可疑存在時，即難據以為被告不利認定，換言之，在法
    律判斷上，即不能為被告有罪之認定。本件被告二人堅決否認如附表（二）所示
    之統一發票係不實之憑證，辯稱該張發票係基於真實之交易所作成等語，而觀之
    證人乙○○於本院審理中亦證稱，交易憑證並不一定要發票，只要有交易相關之
    資即可等語（見本院九十三年十二月二十日審判筆錄），核之常情被告二人自無
    另行制作該不實之統一發票來作為向告訴人公司辦理票貼之用，復參之被告二人
    其餘如附表（一）所示藉以向告訴人公司辦理票貼，均以支票及請款對帳單為之
    ，並未另行制作統一發票，且證人張天助確與被告二人之宏霖公司有生意之往來
    ，則被告二人所辯上開統一發票為真實應可採信；此外復查無其他積極證據足證
    被告有何此犯罪之行為，此部分之犯行尚難證明，因此部分公訴人認與上開行使
    業務上登載不實之有罪部分，有連續犯之裁判上一罪之關係，爰不另為無罪之諭
    知，併此敘明。
據上論斷，應依刑事訴訟法第二百九十九條第一項前段、第三百條，刑法第二十八條
、第五十六條、第三百三十九條第一項、第二百十六條、第二百十五條、第五十五條
、第四十一條第一項前段，罰金罰鍰提高標準條例第一條前段、第二條，判決如主文
。
中　　　華　　　民　　　國　　九十三　　年　　十二　　月　　二十七  　　日
                                  臺灣高雄地方法院刑事第六庭
                                      　審判長法　官   蔡國卿
                                      　      法　官   楊筑婷
                                      　      法　官   林俊寬
右正本證明與原本無異。
如不服本判決，應於判決送達後十日內，向本院提出上訴狀。
                                              書記官   蔡淑貞
中　　　華　　　民　　　國　　九十三　　年　　十二　　月　　二十七  　　日
附錄本案論罪科刑法條全文：
刑法第三百三十九條第一項：
  意圖為自己或他人不法之所有，以詐術使人將本人或第三人之物交付者，處五年以
  下有期徒刑、拘役或科或併科一千元以下罰金。
附表（一）
┌──┬───┬────┬────┬─────┬────┬─────┬────┐
│編號│發票人│案件編號│承辦日期│票據到期日│發票銀行│   票號   │交易憑證│
├──┼───┼────┼────┼─────┼────┼─────┼────┤
│一  │林文德│910566  │91/08/19│ 91/11/19 │高新銀行│KS0000000 │91年7月 │
│    │      │        │        │          │美濃分行│          │份之請款│
│    │      │        │        │          │        │          │對帳單  │
├──┼───┼────┼────┼─────┼────┼─────┼────┤
│二  │陳文祥│910560  │91/08/20│ 91/11/17 │高新銀行│KS0000000 │91年8月 │
│    │      │        │        │          │美濃分行│          │份陳文祥│
│    │      │        │        │          │        │          │之請款對│
│    │      │        │        │          │        │          │帳單    │
├──┼───┼────┼────┼─────┼────┼─────┼────┤
│三  │劉美英│910582  │91/09/10│ 91/11/30 │高雄企銀│GN0000000 │91年8月 │
│    │      │        │        │          │高樹分行│          │份許勇盛│
│    │      │        │        │          │        │          │之請款對│
│    │      │        │        │          │        │          │帳單    │
├──┼───┼────┼────┼─────┼────┼─────┼────┤
│四  │甲○○│910602  │91/10/01│ 91/12/15 │第一銀行│SB0000000 │91年9月 │
│    │      │        │        │          │旗山分行│          │份仁裕土│
│    │      │        │        │          │        │          │木包工業│
│    │      │        │        │          │        │          │之請款對│
│    │      │        │        │          │        │          │帳單    │
├──┼───┼────┼────┼─────┼────┼─────┼────┤
│五  │林文德│910608  │91/10/07│ 91/12/20 │高新銀行│KS0000000 │91年9月 │
│    │      │        │        │          │美濃分行│          │份林文德│
│    │      │        │        │          │        │          │之請款對│
│    │      │        │        │          │        │          │帳單    │
├──┼───┼────┼────┼─────┼────┼─────┼────┤
│六  │林文德│910608  │91/10/07│ 92/01/05 │高新銀行│KS0000000 │91年9月 │
│    │      │        │        │          │美濃分行│          │份林文德│
│    │      │        │        │          │        │          │之請款對│
│    │      │        │        │          │        │          │帳單    │
├──┼───┼────┼────┼─────┼────┼─────┼────┤
│七  │陳文祥│910610  │91/10/07│ 92/01/26 │高新銀行│KS0000000 │91年9月 │
│    │      │        │        │          │美濃分行│          │份陳文祥│
│    │      │        │        │          │        │          │之請款對│
│    │      │        │        │          │        │          │帳單    │
├──┼───┼────┼────┼─────┼────┼─────┼────┤
│八  │林文德│910615  │91/10/16│ 92/01/18 │高新銀行│KS0000000 │原告公司│
│    │      │        │        │          │美濃分行│          │職員裴三│
│    │      │        │        │          │        │          │富至宏霖│
│    │      │        │        │          │        │          │公司檢閱│
│    │      │        │        │          │        │          │出貨單及│
│    │      │        │        │          │        │          │請款對帳│
│    │      │        │        │          │        │          │單      │
├──┼───┼────┼────┼─────┼────┼─────┼────┤
│九  │劉桂英│910616  │91/10/23│ 92/01/20 │高雄企銀│GN0000000 │91年9月 │
│    │      │        │        │          │高樹分行│          │份龍欣土│
│    │      │        │        │          │        │          │木包工業│
│    │      │        │        │          │        │          │之請款對│
│    │      │        │        │          │        │          │帳單    │
├──┼───┼────┼────┼─────┼────┼─────┼────┤
│十  │劉桂英│910616  │91/10/23│ 92/01/31 │高雄企銀│GN0000000 │91年9月 │
│    │      │        │        │          │高樹分行│          │份龍欣土│
│    │      │        │        │          │        │          │木包工業│
│    │      │        │        │          │        │          │之請款對│
│    │      │        │        │          │        │          │帳單    │
├──┼───┼────┼────┼─────┼────┼─────┼────┤
│十一│張天助│B28012-1│91/10/29│ 92/01/29 │高新銀行│KS0000000 │91年10月│
│    │      │        │        │          │旗山分行│          │份金興土│
│    │      │        │        │          │        │          │木包工業│
│    │      │        │        │          │        │          │之請款對│
│    │      │        │        │          │        │          │帳單    │
├──┼───┼────┼────┼─────┼────┼─────┼────┤
│十二│張天助│B28012-1│91/10/29│ 92/01/22 │高新銀行│KS0000000 │91年10月│
│    │      │        │        │          │旗山分行│          │份金興土│
│    │      │        │        │          │        │          │木包工業│
│    │      │        │        │          │        │          │之請款對│
│    │      │        │        │          │        │          │帳單    │
├──┼───┼────┼────┼─────┼────┼─────┼────┤
│十三│劉美英│B28012-3│91/11/05│ 92/01/22 │高雄企銀│GN0000000 │91年10月│
│    │      │        │        │          │高樹分行│          │份許盛勇│
│    │      │        │        │          │        │          │之請款對│
│    │      │        │        │          │        │          │帳單    │
├──┼───┼────┼────┼─────┼────┼─────┼────┤
│十四│甲○○│B28012-3│91/11/05│ 92/02/05 │第一銀行│SB0000000 │91年10月│
│    │      │        │        │          │旗山分行│          │份仁裕土│
│    │      │        │        │          │        │          │木包工業│
│    │      │        │        │          │        │          │之請款對│
│    │      │        │        │          │        │          │帳單    │
├──┼───┼────┼────┼─────┼────┼─────┼────┤
│十五│甲○○│B28012-3│91/11/05│ 92/01/05 │第一銀行│SB0000000 │91年10月│
│    │      │        │        │          │旗山分行│          │份仁裕土│
│    │      │        │        │          │        │          │木包工業│
│    │      │        │        │          │        │          │之請款對│
│    │      │        │        │          │        │          │帳單    │
└──┴───┴────┴────┴─────┴────┴─────┴────┘
附表（二）
┌──┬───┬────┬────┬─────┬────┬─────┬────┐
│編號│發票人│案件編號│承辦日期│票據到期日│發票銀行│   票號   │交易憑證│
├──┼───┼────┼────┼─────┼────┼─────┼────┤
│一    張天助│910582  │91/09/10│ 91/11/30 │高新銀行│KS0000000 │91年8月 │
│    │      │        │        │          │旗山分行│          │份金星土│
│    │      │        │        │          │        │          │木包工業│
│    │      │        │        │          │        │          │之統一發│
│    │      │        │        │          │        │          │票      │
└──┴───┴────┴────┴─────┴────┴─────┴────┘
